【裁判字號】    92,訴,12
【裁判日期】    920514
【裁判案由】    侵權行為損害賠償
【裁判全文】
臺灣高等法院臺中分院民事判決  九十二年度訴字第一二號
      原      告  彰化縣芬園鄉農會
      法定代理人  乙○○
      被      告  丙○○
      被      告  甲○○
右當事人間因請求侵權行為損害賠償事件，原告提起刑事附帶民事訴訟，經本院刑事
庭裁定移送前來，本院判決如左：
      主      文
原告之訴及其假執行之聲請均駁回。
訴訟費用由原告負擔。
      事實及理由
一、原告起訴主張：被告丙○○、甲○○自民國七十八年三月間起至八十六年三月五
    日止分別擔任原告農會之理事長、常務監事，明知原告農會已無預算足供採購會
    員紀念品，竟批示同意芬園鄉農會會務股所簽呈之八十六年度會員紀念品辦理採
    購案，並於八十六年一月十七日開標，由翔達禮品社以二百九十五萬五千五百元
    得標，於同年二月五日以二百九十四萬元付訖，足以生損害於原告農會，為此本
    於民法第一百八十四條、第一百八十五條規定，求為命被告連帶給付新台幣二百
    九十四萬元及自八十六年二月六日起至清償日止依年息百分之五計算利息之判決
    。
二、被告則以：農會購買紀念品確實每年均編列有預算，且農會均是總幹事制，身為
    理事長及常務監事之被告並無權利決行，且總幹事部份已判無罪確定，伊等自無
    侵權行為可言；另發生損害日期係支付購買紀念品之八十六年二月五日，原告迨
    至九十年三月廿一日始提出損害賠償之請求，已罹於時效而消滅等語，以資抗辯
    。
三、按因侵權行為所生之損害賠償請求權，自請求權人知有損害及賠償義務人時起，
    二年間不行使而消滅，民法第一百九十七條第一項前段，定有明文。又關於侵權
    行為損害賠償請求權之消滅時效，應以請求權人實際知悉損害及賠償義務人時起
    算，非以知悉賠償義務人因侵權行為所構成之犯罪行為經檢察官起訴，或法院判
    決有罪為準（最高法院七十二年度台上字第七三八號判例參照）。本件原告主張
    被告明知原告農會已無預算足供採購會員紀念品，竟批示同意芬園鄉農會會務股
    所簽呈之八十六年度會員紀念品辦理採購案，並於八十六年一月十七日開標，由
    翔達禮品社以二百九十五萬五千五百元得標，於同年二月五日以二百九十四萬元
    付訖，足以生損害於原告農會，嗣於八十七年一月七日具狀向台灣彰化地方法院
    檢察署提出告訴，被告等人有背信罪嫌，並經本院調取該署八十七年度偵字第四
    三五號背信案全部卷宗核閱屬實，是被告至遲於八十七年一月七日即知被告之侵
    權行為，依照上開判例說明，其侵權行為之請求權時效，應自斯時起算，乃原告
    竟遲至九十年三月廿一日始提出本件刑事附帶民事訴訟，請求被告損害賠償，其
    請求權顯已罹於上開二年時效；雖原告稱有中斷時效云云，惟其無法具體指出究
    有何中斷事由，且觀上開刑事全部卷宗，亦未有原告於刑事第一審法院審理中曾
    提出刑事附帶民事訴訟請求被告損害賠償，是原告所稱時效中斷事由，要不可採
    。則本件既經被告為時效抗辯，則原告損害賠償之請求，即屬無理由，不應准許
    ，應予駁回；其假執行之聲請已失所附麗，亦不應准許。
四、本件事證已臻明確，兩造其餘攻擊防禦方法及其餘證據之調查結果，均與本案之
    判斷不生影響，自無庸一一審酌論列，併此敘明。
五、據上論結，本件原告之訴為無理由，依民事訴訟法第七十八條判決如主文。
中      華      民      國    九十二    年      五      月     十四     日
~B1民事第一庭審判長法  官  林陳松
~B2                法  官  李寶堂
~B3                法  官  鄭金龍
右為正本係照原本作成。
如對本判決上訴，須於收受判決送達後二十日內向本院提出上訴書狀，其未表明上訴
理由者，應於提出上訴後二十日內向本院提出上訴理由書（須按他造人數附具繕本）
，並繳納送達用雙掛號郵票拾份（每份拾肆元）。
上訴時應提出委任律師或具有律師資格之人之委任狀；委任有律師資格者，另應附具
律師及格證書及釋明委任人與受任人有民事訴訟法第四百六十六條之一第一項但書或
第二項（詳附註）所定關係之釋明文書影本。
~B                書記官  林桂鳳
中      華      民      國    九十二    年      五      月     十五     日
附註：
民事訴訟法第四百六十六條之一（第一項、第二項）
對於第二審判決上訴，上訴人應委任律師為訴訟代理人。但上訴人或其法定代理人具
有律師資格者，不在此限。
上訴人之配偶、三親等內之血親、二親等內之姻親，或上訴人為法人、中央或地方機
關時，其所屬專任人員具有律師資格並經法院認為適當者，亦得為第三審訴訟代理人
。
                                                                        Ｈ


司法院資訊處製作；財團法人民間司法改革基金會備份。
